【裁判字號】    95,訴,1335
【裁判日期】    950929
【裁判案由】    商業會計法等
【裁判全文】
臺灣臺北地方法院刑事判決              95年度訴字第1335號
公  訴  人  臺灣臺北地方法院檢察署檢察官
被      告  甲○○
選任辯護人  賴振宗律師
上列被告因商業會計法等案件，經檢察官聲請簡易判決處刑（94
年度偵字第23866號），本院認不宜適用簡易程序，改依通常程
序審理，判決如下：
    主  文
本件免訴。
    理  由
一、公訴意旨略以：被告甲○○係甲○○會計事務所之負責人，
    從事代客記帳及公司設立登記等業務。其於民國九十一年間
    接受巧安倉儲有限公司（下稱巧安公司）與大欣針織有限公
    司（下稱大欣公司）之委託，辦理記帳及報稅業務，明知該
    二家公司與豫興實業有限公司（下稱豫興公司）、廣霖開發
    有限公司並無實際交易之事實，竟基於幫助他人逃漏稅捐之
    概括犯意，透過案外人郭國城以發票總金額百分之五之價格
    購買豫興公司及廣霖公司所虛開之統一發票各三張及十二張
    ，做為巧安公司與大欣公司扣抵稅額之進項憑證，並將之記
    入帳冊，足以生損害於稅捐稽徵機關課稅之正確性，因認被
    告涉犯稅捐稽徵法第四十三條第一項之幫助逃漏稅捐罪嫌及
    商業會計法第七十一條第一款之幫助填載不實會計憑證罪嫌
    。
二、案件曾經判決確定者，應諭知免訴之判決，刑事訴訟法第三
    百零二條第一款定有明文；又訴訟上所謂一事不再理之原則
    ，關於實質上一罪或裁判上一罪，亦均有其適用，最高法院
    六十年台非字第七七號著有判例可參。是以，對於已經提起
    公訴或自訴之同一案件，在同一法院重行起訴者，倘先行起
    訴或自訴部分，業經實體上之判決確定，則重行起訴部分，
    即應為免訴之判決，而無諭知不受理之可言。此項原則，不
    論實質上之一罪，或想像競合犯、牽連犯、連續犯等裁判上
    之一罪，其一部事實已經判決確定者，對於構成一罪之其他
    部分，均有其適用，此乃因基於審判上不可分之關係，在審
    理事實之法院，對於全部犯罪事實，本應依法均予審判，故
    其判決確定之既判效力，自應及於全部之犯罪事實，若在最
    後審理事實法院宣示判決後，始行發生之事實，既非該法院
    所得審判，即為該案判決之既判力所不能及。是既判力對於
    時間效力之範圍，係以最後審理事實法院之宣示判決日為判
    斷之標準，得上訴於第二審之第一審刑事判決，如未據上訴
    ，其既判力之時點，自應至宣判之日，最高法院八十二年臺
    上字第三二七五號判決、八十四年臺非字第二六五號判決及
    八十二年度第四次刑事庭會議決議意旨可資參照。
三、查被告甲○○於九十一年十月間，基於填製不實會計憑證、
    記入帳冊與幫助大欣公司逃漏營業稅之犯意，由大欣公司支
    付統一發票金額百分之五及車馬費新台幣五千元為代價，向
    真實姓名年籍不詳之女子購買不實之「組來亞股份有限公司
    」統一發票八紙，而幫助大欣公司逃漏營業稅六十四萬四千
    零六十元之犯行，經本院於九十四年十一月二十三日以九十
    四年訴字第一三四三號判決判處有期徒刑四月，緩刑二年確
    定（下稱前案），有該判決書及臺灣高等法院被告前案紀錄
    表可證。
四、被告行為後，刑法已於九十四年一月七日修正公布，九十五
    年七月一日施行，修正後第二條第一項規定：「行為後法律
    有變更者，適用行為時之法律。但行為後之法律有利於行為
    人者，適用最有利於行為人之法律。」改採從舊從輕原則。
    又刑法於修正後，刪除第五十五條牽連犯、第五十六條連續
    犯之規定，此刪除雖非犯罪構成要件之變更，但顯已影響行
    為人刑罰之法律效果，自屬法律有變更，依修正後之刑法第
    二條第一項規定比較新、舊法結果，舊法第五十五條牽連犯
    乃將被告所犯方法結果之牽連犯關係從一重處斷，舊法第五
    十六條連續犯之規定則就連續之數行為以一罪論，較有利被
    告，參照最高法院九十五年第八次刑事庭會議決議，自應適
    用行為時法即舊法論處。
五、訊據被告對本案犯罪事實坦承不諱，辯護人並為被告辯護稱
    ：因為大欣公司是家庭代工無法取得進貨憑證，所以向案外
    人郭國城買發票來報帳，與前案都是在九十一年間發生，有
    連續犯概括犯意，而巧安公司因為工廠蓋鐵皮屋，無法取得
    進項憑證，所以也是基於概括犯意而於九十一年八月間向郭
    國城購買豫興公司之發票，故本案與前案有連續犯之裁判上
    一罪關係等語。經查：本案依照公訴人起訴書之附表一、二
    所示，被告為大欣公司及巧安公司取得不實發票之時間分別
    在九十一年四月及八月間，犯罪之手段皆是向郭國城所購買
    而以不實之進項憑證申報營業稅，行為手法相同，觸犯構成
    要件相同之罪名，顯係各基於概括犯意為之，為連續犯，故
    涉犯稅捐稽徵法第四十三條第一項之幫助逃漏稅捐罪及商業
    會計法第七十一條第一款之幫助填載不實會計憑證罪，應各
    以一罪論，且其中與前案同為幫助大欣公司逃漏稅捐，而本
    案連續犯罪之時間尚在前案確定判決所認定之犯罪時間之前
    ，本案與前案之犯罪行為應屬連續犯之裁判上一罪關係。前
    案確定判決之效力自及於本案之犯罪行為。參照前述說明，
    本件爰不經言詞辯論，逕為諭知免訴之判決。
六、依刑事訴訟法第四百五十二條、第三百零二條第一款、第三
    百零七條，判決如主文。
中    華    民    國    95    年    9     月    29    日
                刑事第十庭審判長法  官  吳秋宏
                                法  官  林柏泓
                                法  官  紀文惠
以上正本證明與原本無異
如不服本判決應於送達後10日內向本院提出上訴狀
                                書記官  劉新怡
中    華    民    國    95    年    9     月    29    日


司法院資訊處製作；財團法人民間司法改革基金會備份。
